臺灣基隆地方法院民事裁定  
110年度消債更字第66號
聲  請  人  游秉鈞


代  理  人  鄭光評律師(法扶律師)
上列當事人因消費者債務清理更生事件，本院裁定如下：
    主  文
聲請人甲○○自民國110年11月1日下午4時起開始更生程序。
本件命司法事務官進行本件更生程序。
    理  由
一、按債務人不能清償債務或有不能清償之虞者，得依消費者債
    務清理條例（下稱債清條例）所定更生程序，清理其債務；
    債務人無擔保或無優先權之「本金及利息」債務總額未逾新
    臺幣（下同）1,200萬元者，於法院裁定開始清算程序或宣
    告破產前，得向法院聲請更生；債務人對於金融機構負債務
    者，在聲請更生前，應向最大債權金融機構請求協商債務清
    償方案，或向其住、居所地之法院或鄉、鎮、市、區調解委
    員會聲請債務清理之調解；協商或調解成立者，債務人不得
    聲請更生，債清條例第3條、第42條第1項、第151條第1項、
    第7項前段分別定有明文。而依債清條例第2條第1項、第2項
    規定，債清條例所稱消費者，指5年內未從事營業活動或從
    事營業額平均每月20萬元以下之小規模營業活動之自然人。
    是若消費者即債務人有不能清償債務或有不能清償債務之虞
    ，且客觀上並無濫用更生程序之情事者，自應使其藉由債清
    條例所定程序清理債務。又法院開始更生程序之裁定，應載
    明其年、月、日、時，並即時發生效力；法院裁定開始更生
    程序後，得命司法事務官進行更生程序，債清條例第45條第
    1項、第16條第1項前段規定甚明。
二、聲請意旨略以：聲請人即債務人前向本院聲請債務清理之調
    解（本院110年度司消債調字第63號），最大債權銀行雖提
    出分180期、年利率3%、每期清償6,000元方案，然聲請人無
    力負擔，故而調解不成立。聲請人現任職於福驥石材企業有
    限公司，每月收入3萬5,000元，另政府補助單親每月4,094
    元，惟需扶養2名未成年子女，而有不能清償債務之情形；
    因聲請人無擔保或無優先權之債務總額未逾1,200萬元，且
    未經法院裁定開始清算程序或宣告破產，故依法向本院聲請
    更生等語。
三、經查：
  ㈠聲請人主張其於本件聲請前5年未從事營業活動，且無擔保或
    無優先權之債務總額未逾1,200萬元，其雖向本院聲請債務
    清理之調解（本院110年度司消債調字第63號），然因無法
    負擔最大債權銀行所提之清償方案，故而調解不成等情節，
    業據其提出財產及收入狀況說明書、債權人清冊、戶籍謄本
    (現戶全戶)、全國財產稅總歸戶財產查詢清單、財政部北區
    國稅局基隆分局108年度綜合所得稅各類所得資料清單、109
    年度綜合所得稅結算申報稅額試算通知書、勞工保險被保險
    人投保資料表、華南商業銀行基隆港口分行存款存摺內頁影
    本、基隆大武崙郵局郵政存簿儲金簿內頁影本、財團法人金
    融聯合徵信中心當事人綜合信用報告─債務清理條例前置協
    商專用債權人清冊等件為證，堪信為真實。從而，本件聲請
    應予評估之要件，當屬衡諸聲請人目前之全部收支暨其財產
    狀況，聲請人是否已達不能維持最低生活條件，而有「不能
    清償債務或有不能清償之虞」之情形？
  ㈡茲審核其要件如下：
  ⒈本件截至債權人因本院司法事務官或本院通知而陳報債權額
    之時止，聲請人無擔保或無優先權之「本金及利息債務」，
    累計已達92萬3,661元（按：參酌債清條例第42條第1項之立
    法理由，本院評估聲請人有無「不能清償債務或有不能清償
    之虞」，僅計列債權人之「本金及利息債務」，不併算債權
    人主張之違約金或其他費用），此有債權人提出之陳報內容
    存卷為憑。
  ⒉聲請人名下雖有坐落基隆市○○區○○○段○○○段000地號土地及其
    上門牌號碼隆市○○區○○街00巷00號4樓房屋(下合稱系爭不動
    產），然係自用住宅，並已設定抵押權予有限責任淡水第一
    信用信用合作社、新鑫股份有限公司，目前各積欠有限責任
    淡水第一信用合作社125萬6,945元、新鑫股份有限公司56萬
    6,593元，合計182萬3,538元，而鄰近系爭不動產自110年1
    月至同年10月間之房地實價登錄交易價格平均單價約為1坪7
    .3萬元（1坪約3.305平方公尺)，系爭不動產約28坪，核算
    市價約為218萬4,000元。
  ⒊聲請人主張其目前每月收入3萬5,000元，參酌聲請人提出之
    勞工保險被保險人投保資料表，並無足認聲請人有短報其收
    入之情事。另聲請人陳報每月兒少扶助4,094元（2,047元/
    人×2人），故本院乃逕依聲請人陳報之收入3萬9,094元（35
    ,000＋4,094），作為衡量其現今是否業已入不敷出之基準。
  ⒋聲請人固主張其每月必要支出3萬6,148元，然聲請人均未提
    出證據證明，而債清條例第64條之2第1項規定「債務人必要
    生活費用，以最近一年衛生福利部或直轄市政府所公告當地
    區每人每月最低生活費一點二倍定之」，考量聲請人住基隆
    市，又衛生福利部公告之110年度臺灣省（含基隆市）每人
    每月最低生活費為1萬3,288元，又聲請人固主張其尚須扶養
    未成年子女2名，惟聲請人之未成年子女2名，應由聲請人與
    未成年子女之母唐翊婷共同扶養，故本件未成年子女2名之
    扶養義務人數，應係2人。故可認定聲請人每月必要生活費
    用推算應為3萬1,891元（計算式：13,288元×1.2倍＋13,288×
    1.2倍×2人÷2人＝31,891元，元以下四捨五入)。
  ⒍承上，依聲請人每月收入扣除每月必要支出後，聲請人每月
    僅餘7,203元可供清償（計算式：39,094元－31,891元＝7,203
    元），因聲請人「無擔保或無優先權之本金及利息債務」，
    累計已達92萬3,661元，就令不予加計迄仍不斷衍生累增之
    利息與違約金，聲請人至少仍須清償約129個月即約11年(小
    數點以下無條件進位)，而聲請人雖有系爭不動產，惟該不
    動產設有抵押債務如前所述，如將之處分，於清償抵押債權
    後，殘餘價值應屬不多，不足清償債務人所負無擔保債務，
    或謂債務人如處分其不動產後，即可減免貸款本息之支出而
    增加償債之能力，然上開不動產目前係供聲請人居住使用，
    債務人如將之處分，雖可減少貸款本息之支出，然同時亦會
    增加聲請人另覓居住處所房租租金支出，其結果則屬相同，
    因之，聲請人主張其有不能清償債務之虞，應可採信，此外
    ，復查債務人並無消費者債務清理條例第6條第3項、第8條
    或第46條各款所定應駁回更生聲請之事由存在，則聲請人聲
    請更生，即屬有據，應予准許，並依首揭規定命司法事務官
    進行本件更生程序，爰裁定如主文。
中　　華　　民　　國　　110 　年　　11　　月　　1 　　日
　　              民事庭法　官　林淑鳳
上為正本係照原本作成。
本裁定不得抗告。
中　　華　　民　　國　　110 　年　　11　　月　　1 　　日
                        書記官　陳櫻姿